臺灣高等法院交通事件裁定　　　　　　 96年度交抗字第581號
抗　告　人
即受處分人　甲○○
上列抗告人因違反道路交通管理處罰條例案件，不服臺灣桃園地
方法院交通法庭，中華民國96年7月6日所為裁定（96年度交聲字
第313號），提起抗告，本院裁定如下：
    主  文
抗告駁回。
    理  由
一、原處分意旨略以：異議人甲○○於民國96年4月6日下午2時5
    0分許，騎乘王玉霞所有MNF－060號重型機車，行經桃園縣
    楊梅鎮○○路○段29巷口，因駕車行經有燈光號誌管制之交
    岔路口闖紅燈及不服從交通勤務警察之稽查，經桃園縣政府
    警察局交通隊以其違反首揭規定逕行舉發後，依道路交通管
    理處罰條例第53條規定，處罰鍰新台幣（下同）1千8百元，
    及同條例第60條第2項第1款規定，處罰鍰9百元，並依同條
    例第63條第1項第1款、第3款規定記違規點數4點。
二、異議意旨略以：異議人若有闖紅燈之行為，警員應當場攔停
    或鳴笛才是，何以異議人進入機車行內，方告知異議人有違
    規之情事，況警員之舉發並無任何證據，又當時有出示駕、
    行照，但不為警員接受，為此聲明異議，請求將原處分撤銷
    云云。
三、原裁定以：
（一）按「汽車駕駛人，行經有燈光號誌管制之交岔路口闖紅燈
      者，處新台幣一千八百元以上五千四百元以下罰鍰」，道
      路交通管理處罰條例第53條定有明文。次按「汽車駕駛人
      ，駕駛汽車有不服從交通勤務警察或依法令執行交通指揮
      、稽查任務人員之指揮或稽查情形，處新臺幣九百元以上
      一千八百元以下罰鍰」，同條例第60條第2項第1款定有明
      文。再按「汽車駕駛人有下列各款所列條款之一者，除依
      原條款處罰鍰外，並予記點：一、有第三十三條第一項、
      第二項、第三十八條第一項、第四十條、第四十五條、第
      四十七條第一款至第三款、第四十八條、第四十九條或第
      六十條第一項、第二項第一款、第二款情形之一者，各記
      違規點數一點。二、有第二十九條第一項第一款至第四款
      、第二十九條之二第一項、第二項、第三十條第一項第一
      款、第二款情形之一者，各記違規點數二點。三、有第四
      十三條、第五十三條或第五十四條情形之一者，各記違規
      點數三點。」同條例第63條第1項第3款亦定有明文。
（二）經查：證人即當日值勤警員朱芳滿於原審證稱：當時我與
      另一名同事何俊賢執行勤務身穿制服並開巡邏車，行經楊
      梅鎮○○路○段29巷口時，號誌為紅燈，因此停車等紅綠
      燈，此時發現異議人騎乘機車沒有注意前面並且慢慢騎過
      路口闖紅燈，我想去追異議人，但須等待號誌變換為綠燈
      ，且見異議人已靠邊停車下車，所以沒有鳴警報器，又因
      異議人走入機車行找機車行老闆，遂由老闆陪同異議人走
      出來，我就告訴異議人剛才有闖紅燈違規情事，並要求異
      議人出示駕照及行照，異議人旋表示「我穿這樣子我沒有
      帶」、「開單一定要那麼硬嗎」等語，且一邊在求情，因
      異議人一邊在求情，所以我要異議人不要講那麼多，且告
      知要開闖紅燈、不服取締、未帶駕照及未帶行照，同時告
      知到案處所及時間，我跟何俊賢要離開時，異議人才將行
      照及駕照拿出來等語，核與證人即當日一同執行勤務之警
      員何俊賢證稱：當日與朱芳滿小隊長一同執行勤務，因我
      們剛剛好在路口等待紅綠燈，異議人就直接騎車過去，本
      來想要直接去取締，但要遵守交通規則，所以沒有辦法當
      場直接攔截，又異議人闖紅燈後，馬上停在右邊的機車行
      ，並沒有跑掉，所以就沒有鳴笛，另因異議人一直不出示
      駕照證件，且跟小隊長一直爭執，小隊長表示要開異議人
      4項違規，講完以後，小隊長不理會異議人而要開車離去
      ，異議人馬上稱有帶證件，並從皮夾拿出等語一致，足認
      異議人確實有於上開時、地行經有燈光號誌管制之交岔路
      口闖紅燈及不服從交通勤務警察之稽查等情，且按交通警
      員製單舉發違反道路交通管理處罰條例所列之違規事實，
      本質上為行政處分，係公務員基於職務上權力，依法就特
      定之具體事件所為具有公法上效果之單方行政行為，基於
      公務員為公法上行為具有公信力之原則，該行政處分當可
      被推定為真正，據以依法處分之事實認定亦為正確無誤，
      本此公信原則，乃立法者賦予行政機關制定違反道路交通
      事件統一裁罰標準及處理細則，使值勤警員得當機處分（
      如該細則第23條）以維護交通秩序、安全之行政目的，反
      之，若謂公務員一切行政行為均需預留證據以證其實，則
      國家行政勢必窒礙難行，據此，刑事訴訟法就犯罪證據有
      關之規定中，與行政秩序罰之交通違規裁罰本旨不合之部
      分，自不在準用之列。本件現場舉發員警與異議人素昧平
      生，並無仇隙，衡情當無設詞攀誣、濫予判讀、舉發之理
      ，其本於職權而為舉發，應受到合法、正確之推定。按「
      本規則所用名詞釋義如左：一、汽車：指在道路上不依軌
      道或電力架線而以原動機行駛之車輛  (包括機器腳踏車)
      。」道路交通安全規則第2條第1項第1款定有明文。次按
      「汽車駕駛人之行為有下列情形之一，當場不能或不宜攔
      截製單舉發者，得逕行舉發：一、闖紅燈或平交道。」道
      路交通管理處罰條例第7條之2第1項第1款亦定有明文，是
      以汽車駕駛人有闖紅燈之情形，當場不能或不宜攔截製單
      舉發，得對汽車所有人逕行舉發處罰。經查：本件異議人
      確實有闖紅燈之違規情事，已於前述，而本件警員當時亦
      同時在等待號誌，自不能亦不宜當場攔截異議人，揆諸上
      開規定，警員自得逕行舉發，又依道路交通管理處罰條例
      第7條之2規定，並無鳴笛示警之明文，本件警員在取締縱
      未鳴笛，亦與法無違，況且警員係見異議人業已停車方未
      鳴笛或吹哨，是異議人辯稱：警員並未鳴笛或吹哨云云，
      不足為採。又異議人辯稱：有提出行照及駕照不為警員所
      接受等語。然證人朱芳滿及何俊賢於原審到庭均證述：異
      議人先表示當天穿著沒有攜帶行照及駕照，嗣經表示要取
      締未帶行照及駕照且要離開之際，始從皮包拿出等情綦詳
      ，參以異議人於原審亦自承：我確實說「我穿這樣我沒有
      帶駕照」等語，觀之異議人既將前揭證件置於皮包內卻於
      警員要求提出時表示未攜帶，堪認警員取締要查核證件之
      際，異議人確實未配合等情，益徵異議人有不服從交通勤
      務警察之稽查情事，是異議人以上開情詞置辯，顯係事後
      卸責之詞。況異議人未攜帶證件部分，經由異議人陳述後
      ，業經桃園縣政府警察局撤銷該違規通知單，此有該局96
      年5月18日桃警交字第0960055891號函可稽，縱令異議人
      所述為真，有關未攜帶駕照及行照並未處罰，此部分與前
      開舉發違規事實無涉，附此敘明。原處分機關依前揭道路
      交通管理處罰條例第53條第1項與第60條第2項第1款規定
      ，分別裁處受處分人罰鍰1千8百元與9百元，並記違規點
      數4點，核無違誤之處，異議人聲明異議，為無理由，應
      予駁回。經核並無違誤。
四、受處分人抗告意旨以：抗告人並無違規，若有違規，何以警
    員未依取締標準程序執行，竟於抗告人進入機車行內始告知
    違規，並開立違規罰單；且警員於原審所為證述亦有不實，
    原審未審酌及此，竟僅憑警員指證，即認抗告人有違規行為
    ，顯有未當，請求撤銷原裁定等語
五、惟查，抗告人於96年4月6日下午2時50分許，騎乘MNF－060
    號重型機車，行經桃園縣楊梅鎮○○路○段29巷設有燈光號
    誌管制之交岔路口時，闖越紅燈，並不服從交通勤務警察稽
    查，經警逕行開單舉發，已據證人即舉發員警朱芳滿、何俊
    賢於原審結證明確，而證人朱芳滿及何俊賢與抗告人素不相
    識，亦無嫌隙，當無設詞攀誣、濫行舉發抗告人之必要，所
    為指證，自屬可信。再警員見抗告人違規時，因須等待號誌
    ，致無法當場攔截抗告人，乃逕行舉發，亦無違背法令，業
    據原裁定詳載理由依據，且依常情判斷，倘抗告人並無闖越
    紅燈，警員朱芳滿、何俊賢豈會無端跟隨抗告人進入機車行
    ，並要抗告人出示證件，同時開單舉發？抗告人確有闖越紅
    燈之違規事實無疑。抗告人猶以並未闖越紅燈，警員指證不
    實，舉發程序亦有違法，指摘原裁定不當，委無可採。足見
    本件抗告，為無理由，應予駁回。
據上論結，應依道路交通案件處理辦法第26條，刑事訴訟法第41
2條，裁定如主文。
中　　華　　民　　國　　96　　年　　8　　月　　 8 　　日
　　　　　　      刑事第四庭審判長法　官  蔡秀雄
　　　　　　　　　　　　　　      法　官  周煙平
　　　　 　 　　　　　　　　　  　法　官  陳國文
以上正本證明與原本無異。
不得再抗告。
                                  書記官  蔡棟樑
中　　華　　民　　國　　96　　年　　8　　月　　 9 　　日
